【裁判字號】    97,台上,4502
【裁判日期】    970918
【裁判案由】    業務過失致人於死
【裁判全文】
最高法院刑事判決            九十七年度台上字第四五０二號
上  訴  人  甲○○
選任辯護人  張瑞釗律師
上列上訴人因業務過失致人於死案件，不服台灣高等法院中華民
國九十四年七月八日第二審判決（九十四年度交上訴字第六六號
，起訴案號：台灣士林地方法院檢察署九十三年度偵字第一六０
八號），提起上訴，本院判決如下：
    主  文
原判決撤銷，發回台灣高等法院。
    理  由
本件原判決認定上訴人甲○○係計程車司機，以駕駛營業小客車
為業，為從事駕駛業務之人。民國九十三年一月二十四日上午七
時三十分許，駕駛二Ｒ－九一五號營業小客車，搭載乘客張國泰
，沿台北市南港區大坑溪旁無名路由南往北方向，途經設有行車
管制號誌（南北向及東西向之燈光號誌均設有紅、黃、綠燈。雙
向清道即紅燈重疊時間約二點五秒）之民權橋口時，適有張振中
騎乘ＧＩＲ－五八二號重型機車，由民權橋東向西方向行駛，上
訴人本應注意「行車速度，在無標誌或標線而劃設車道線或行車
分向線之市區道路，時速不得超過五十公里」，「汽車行駛至交
岔路口，應遵守燈光號誌之指示」，依當時係晴天、日間自然光
線、路面鋪裝柏油、濕潤並無缺陷及障礙物、視距良好等一切情
狀及其智識、能力，並無不能注意之情事，竟疏未注意，貿然以
時速五十至六十公里之超速闖越紅燈行駛。張振中亦疏未注意遵
守號誌管制闖越紅燈前行，在上開路口處兩車因閃避不及，營業
小客車右前車頭撞擊重型機車左前車頭處，致張振中人車倒地，
身體並彈落於營業小客車前擋風玻璃處再跌落路面，受有多處骨
折及挫傷等傷害。經送醫急救後，仍因外傷性夾層動脈破裂引起
心包膜囊填塞，延至同日下午二時三十分許不治死亡。上訴人於
肇事後，在未有偵查犯罪職權之公務員發覺前，主動向據報前往
處理車禍之台北市政府警察局南港分局交通分隊員警姚永吉坦承
為肇事人，自首犯罪並接受裁判等情。因而撤銷第一審所為科刑
之判決，改判仍論處上訴人從事業務之人，因業務上過失致人於
死罪刑。固非無見。
惟查：(一)、被告以外之人於審判外之言詞或書面陳述，除法律有
規定者外，不得作為證據，九十二年二月六日修正公布，同年九
月一日起施行之刑事訴訟法第一百五十九條第一項定有明文。如
欲採被告以外之人於審判外之言詞或書面陳述為證據時，必須符
合法律所規定之例外情形，方得認其審判外之陳述有證據能力，
並須於判決內簡要具體說明其如何符合上開傳聞證據之例外情形
及其心證理由，否則即有違證據法則與判決不備理由之違誤。原
判決於理由內係引用證人張國泰於九十三年一月二十八日警詢之
審判外陳述，資為認定上訴人車速在五十至六十公里論據之一（
見原判決第四頁第七行）。乃原判決對其如何例外得認為具有證
據能力，並未予以扼要說明，即遽採為上訴人科刑判決論據之一
，其採證難認為適法，且有判決理由不備之違誤。(二)、證人之證
言，依內容可分為體驗之供述與意見之供述，前者係就親身體驗
之客觀事實所為之供述；後者則供述其個人判斷某事項之意見。
因一般證人對供述內容之事項未必具備專門知識經驗，與鑑定人
或鑑定證人係本其專業而提供判斷意見之情形有別，其意見之判
斷，自不免生個人主觀偏見與錯誤臆測之危險，故證人主要之任
務在提供自己體驗之客觀事實為證據資料，由法院憑以判斷被告
犯罪事實之存否，其所為體驗供述原則上固有證據能力，但與體
驗事實無關之單純個人意見或推測之詞，原則上不得作為證據，
除非以實際經驗為基礎之意見供述，方例外具證據能力，此即九
十二年修正後刑事訴訟法第一百六十條規定之旨趣。而因證人於
供證時，常就其體驗事實與個人判斷意見參雜不分，一併供述，
事實審法院自應將其中無證據能力之屬於單純證人個人意見部分
予以排除，僅就證人之親身體驗供述或以其為基礎之意見陳述，
為證據價值之判斷。原判決理由併引上訴人警詢之供述及張國泰
之證言，認定上訴人行車時速為五十至六十公里。但張國泰於警
詢時證稱：「（問：你上車以後有無看見該車禍的發生情形？）
沒有。因為我一上車以後就交代要到達的地點然後就『閉上雙眼
休息』，……過一陣子以後我就聽到該計程車煞車聲，然後聽到
一聲撞擊聲」（見偵查卷第十三頁），於第一審審理時證述：「
（問：九十三年六月十一日上午檢察官訊問時，你說當時你上車
有點累就睡覺？）我一上車就睡覺。」、「（問：你在車上時，
是否知道發生事故？）當時只知道他緊急煞車，因『我一上車就
閉著眼睛』，『當時我眼睛還沒有睜開』，只聽到司機講一句話
：死了，怎麼闖紅燈（台語）」、「（問：是否知道當時司機的
車速？）『我一上車，眼睛就閉起來』，當時我『感覺』速度約
五十到六十公里。」（見第一審卷第一０一至一０二頁）。上開
張國泰之證述如果無訛，張國泰似一上車即睡覺，直至發生兩車
碰撞始睜開眼睛，是張國泰如何於此睡覺情狀下感覺、推測上訴
人行車時速為五十至六十公里？容有研求之餘地。乃原審未遑為
該調查，遽為上訴人科刑之判決，其證據調查職責猶嫌未盡。以
上，或係上訴意旨所指摘，或為本院得依職權調查之事項，應認
原判決有發回更審之原因。
據上論結，應依刑事訴訟法第三百九十七條、第四百零一條，判
決如主文。
中    華    民    國  九十七  年    九    月   十八   日
                      最高法院刑事第四庭
                          審判長法官  張  淳  淙
                                法官  劉  介  民
                                法官  張  春  福
                                法官  林  俊  益
                                法官  李  錦  樑
      本件正本證明與原本無異
                                      書  記  官
中    華    民    國  九十七  年    九    月  二十五  日
                                                    ｍ


司法院資訊處製作；財團法人民間司法改革基金會備份。
